臺灣高等法院臺南分院刑事裁定　　　　　　　九十三年度交抗字第一三四號　　Ｇ
　　　抗　告　人
　　　即受處分人　甲○○○
右列抗告人因違反道路交通管理處罰條例案件，不服臺灣臺南地方法院中華民國九十
三年七月二十三日裁定（九十三年度交聲字第六七七號），提起抗告，本院裁定如左
：
      主      文
抗告駁回。
      理      由
一、抗告意旨略以：抗告人與本件交通案件受傷者已和解，且市府在距肇事地點一公
    尺緊逼巷口處設停車格，嚴重遮擋雙方行車視線，包括直行受傷之對造人，也無
    從看到抗告人車輛，是以抗告人步步為營，擠出擁塞不堪的永福國小對巷口迴正
    後，仍被擦撞。原裁定理由欄四之(四)（第六頁第十二行以下）雖以：「該停車格
    上縱然亦停放有車輛而有擋住異議人左側視線之情形……，仍不能因此相扺而獲
    得解免。」然抗告人主張「應可減輕」，因此乃市府公有公共設施設置不當，導
    致本起交通案件，是抗告人願忍受新台幣六百元罰鍰，但請斟酌取消記點處分，
    請求撤銷原裁定等語。
二、原審裁定意旨則略以：按汽車駕駛人，爭道行駛有支線道車不讓幹線道車先行之
    情形，處新臺幣六百元以上一千八百元以下罰鍰，並記違規點數一點；又汽車駕
    駛人，駕駛汽車違反道路交通安全規則，因而肇事致人受傷者，記違規點數三點
    ，道路交通管理處罰條例第四十五條第一項第九款、第六十三條第一項第一款，
    以及九十三年四月二十一日修正公布，並於同年七月一日施行之同條例第六十一
    條第三項前段分別定有明文。其次，車輛行至無號誌或號誌故障而無交通警察指
    揮之交岔路口，支線道車應暫停讓幹線道車先行，道路交通安全規則第一百零二
    條第一項第二款前段亦規定甚明。至「行為後本法有變更者，適用裁處時之規定
    ，但裁處前之規定有利於行為人者，適用最有利於行為人之規定。」，社會秩序
    維護法第三條則有明文規定，而道路交通管理處罰條例中雖無相關法律變更適用
    之規定，但因二者均屬行政秩序罰類之法規，故違反道路交通管理處罰條例行為
    之處罰，亦應有前述「從新從輕」原則之類推適用。此外，道路交通管理處罰條
    例第六十三條第二項雖有「依前項各條款，已受吊扣或吊銷駕駛執照處分者，不
    予記點。」之規定，然依前開條文之內容以觀，所謂「已受吊扣或吊銷駕駛執照
    處分者，不予記點」者，必須限於因同法第六十三條第一項各款所列應記違規點
    數之條款中，尚有應「受吊扣或吊銷駕駛執照處分」之情形者，而行為人同時違
    反「吊扣或吊銷駕駛執照」之處罰規定時，始有上述第六十三條第二項規定之適
    用（如汽車行駛於高速公路而不遵管制之規定者，同法第三十三條第一項有罰鍰
    之處罰規定，而駕駛人如有前述情形，因而致人受傷、重傷或死亡者，同法條第
    二項則有吊扣、吊銷駕駛執照之規定，此時該駕駛人如已受吊扣或吊銷駕駛執照
    之處分，即無須另行加以記點）。假若違反應記違規點數之法條，與違反應「受
    吊扣或吊銷駕駛執照處分」之法條，並不符合前述所指情形，則行為人受處罰時
    ，應無道路交通管理處罰條例第六十三條第二項之適用，而可同時另記違規點數
    。經查：(一)受處分人即異議人甲○○○並不否認有於前述時、地，駕駛小客車與
    被害人侯明坤所駕駛，後載其妻陳瑞芬之機車發生碰撞，並造成被害人侯明坤及
    陳瑞芬分別受有右膝挫傷及右大腿、右踝挫傷之傷害等事實，且有臺南市警察局
    南市警交字第Ｓ00000000號舉發違反道路交通管理事件通知單、臺南市
    警察局九十二年十一月二十六日南市警交字第０九二００四０八四四號函、九十
    二年十二月三十一日南市警交字第０九二０一０九三三三號函附之警詢筆錄、道
    路交通事故現場圖、道路交通事故調查報告表(一)、(二)及事故現場蒐證照片十九張
    等附卷可參。又被害人侯明坤及陳瑞芬二人因本件車禍，而分別受有如前所述等
    傷害，亦有邱外科醫院九十二年九月二十六日醫字第一０五三號診斷證明書兩份
    存卷可佐。(二)其次，詳細觀察本件卷附之警繪道路交通事故現場圖內容，可知受
    處分人即異議人甲○○○於本件車禍發生前，係駕駛小客車沿台南市○○路○段
    八十一巷，由西往東方向，行至該巷與永福路二段之交岔路口欲作右轉彎；又參
    酌事故現場蒐證照片編號一、編號二等現場畫面，亦可發現該「永福路二段八十
    一巷」對於本件肇事地點之交岔路口而言，係屬支線道則應無疑問。基此，異議
    人駕駛小客車由支線道行經交岔路口時，依照前述道路交通安全規則第一百零二
    條第一項第二款前段之規定，本應暫停讓幹線道車先行，然異議人駕車進入本件
    交岔路口時，竟仍與幹線道來車發生行車上之衝突而肇事，顯見其確有支線道車
    未讓幹線道車先行之違規行為。另本件亦查無其他相關事證，足以證明被害人侯
    明坤騎機車行經肇事路口時，有嚴重超速或蛇行等異常駕駛行為，故異議人尚難
    僅以自己片面主觀之認知，而逕指被害人侯明坤有何極度異常之駕駛行為，以致
    其已全然無從加以避讓。(三)況本件經送台灣省台南區車輛行車事故鑑定委員會及
    臺灣省車輛行車事故覆議鑑定委員會分別鑑定結果，亦均持相同見解，亦有台灣
    省台南區車輛行車事故鑑定委員會九十三年三月二十六日南鑑字第九三００八三
    號函附之鑑定意見書及臺灣省車輛行車事故覆議鑑定委員會九十三年六月七日府
    覆議字第九三一０三六四號函各一份在卷可憑，此結果更加證明受處分人即異議
    人甲○○○駕車肇事時，確有支線道車未讓幹線道車之違規行為無疑。至被害人
    侯明坤騎機車行經無號誌之交岔路口，未減速慢行，未注意車前狀況等駕駛行為
    ，亦係本件車禍發生之肇事次因等情，雖據前開台灣省台南區車輛行車事故鑑定
    委員會之鑑定意見書載明可證，然異議人之上述違規行為，既與被害人侯明坤之
    違規行為，併合而導致本件車禍之發生，則被害人侯明坤之違規行為，或可當作
    雙方肇事責任分配之參考，但異議人業已觸犯之交通違規行為，則不能因此相抵
    而獲得解免。從而，異議人於前開時、地，駕駛小客車爭道行駛有支線道車不讓
    幹線道車先行，以及駕車違反道路交通安全規則第一百零二條第一項第二款前段
    「支線道車應讓幹線道車先行」之規定，以致肇事並造成被害人侯明坤、陳瑞芬
    二人分別受傷等違規事實，應均可認定。(四)至交通事故之被害人表示自願承擔受
    傷醫療等費用，其原因可能係被害人將可從所投保之保險公司受領傷害醫療等保
    險給付，或是被害人傷勢極其輕微而不願追究責任，或是被害人希望息事寧人而
    欲自行處理等不一而足，然尚難僅以被害人表示自願承擔受傷醫療費用等情事，
    即貿然推斷被害人承認其有過失且應負較重之肇事責任。另如前述，被害人之駕
    駛行為縱然對於車禍之發生亦同時具有疏失或違規情事，然此並不當然影響他方
    駕駛人之違規責任，故受處分人即異議人甲○○○前開所辯：肇事後，被害人侯
    明坤、陳瑞芬夫婦當日再三聲明自願承擔受傷醫療費用，足見被害人侯明坤有因
    行駛機車不當而心虛之情形云云，經核尚然難為有理。又異議人雖另辯稱：案發
    地點之路口左側，於肇事當時設有路邊停車格，其上所停之車輛極易遮蔽駕駛人
    之視線，此實為肇事之原因，而不應歸責於異議人云云，然本件肇事路口西北側
    十公尺內之區域，縱然劃設有公用路邊停車格，且於本件車禍發生當時，該停車
    格上縱然亦停放有車輛而有擋住異議人左側視線之情形，則異議人駕車行至該交
    岔路口前時，更應注意將車暫停並仔細觀察及加強注意左方是否有幹線道來車正
    要通過路口，而如有幹線道車輛業已行近該交岔路口時，則異議人即應等到該幹
    線道車輛通過後，始起步右轉駛入幹線道，而非因左側停放車輛而有擋住部分視
    線之情形，即可全然不顧幹線道左右來車，而貿然進入交岔路口。況如前述，該
    路邊停車格之劃設，縱然位於交岔路口十公尺內，而有違反道路交通安全規則第
    一百十一條第一項第二款等相關規定之情形，又此公有公共設施之設置疏失或亦
    構成本件車禍發生之肇事因素之一，然此項公共設施之設置是否不當，與異議人
    之上述違規行為及被害人侯明坤之違規行為，容或係併合而導致本件車禍之發生
    ，則異議人業已觸犯之交通違規行為，仍不能因此相抵而獲得解免。從而，足見
    異議人上述所辯內容，經核亦非可採。(五)末按，受處分人即異議人甲○○○前述
    駕駛汽車違反道路交通安全規則，因而肇事致人受傷之違規事實，其行為時間係
    九十二年九月二十六日，其行為後之九十三年七月一日，上開道路交通管理處罰
    條例第六十一條第三項業已修正變更，而異議人行為時之道路交通管理處罰條例
    第六十一條第三項係規定：「駕駛汽車違反道路交通安全規則，因而肇事致人受
    傷者，吊扣其駕駛執照三個月至六個月」；現時之同條項前段之規定，其法律效
    果則已修正為「記違規點數三點」，比較右述新舊法之規定內容，顯以新法之規
    定較有利於異議人。據此並參照前述「從新從輕」原則類推適用之說明，則異議
    人之上開駕駛汽車違反道路交通安全規則，因而肇事致人受傷之違規行為部分，
    應適用現行道路交通管理處罰條例第六十一條第三項前段之規定，始為妥當。此
    外，參酌前述說明，亦可發現原處分機關即交通部公路總局嘉義區監理所臺南監
    理站，就異議人上述「支線道車未讓幹線道車先行」之違規行為部分，僅因異議
    人同時違反修正前同條例第六十一條第三項之規定，而有吊扣駕駛執照之情形，
    即未予以記違規點數一點等情，經核於法亦尚有未洽。況異議人前述駕駛汽車違
    反道路交通安全規則，因而肇事致人受傷之違規行為，依修正後之同條項規定，
    係僅應處罰記違規點數三點，故異議人「支線道車未讓幹線道車先行」之違規行
    為部分，依法更應根據道路交通管理處罰條例第六十三條第一項第一款之規定記
    違規點數一點。因此，足見本件原裁決之二處分內容，確均有不當之處。綜上所
    述，本件原裁決處分既有前述違誤之情形，故應由原審法院裁定將原處分均撤銷
    ，然因受處分人即異議人甲○○○於前述時、地，爭道行駛有支線道車不讓幹線
    道車先行，以及駕駛汽車違反道路交通安全規則第一百零二條第一項第二款前段
    之規定，因而肇事致人受傷等違規事實既均可認定，則原審法院仍應根據道路交
    通管理處罰條例第四十五條第一項第九款、第六十三條第一項第一款及修正後之
    同條例第六十一條第三項等規定，並審酌異議人上述違規情節之輕重，另為異議
    人如原裁定主文第二項所示之諭知，以資適法等語。
三、經查：(一)本件綜觀抗告人在交通違規案件陳述書、聲明異議狀、及抗告意旨所述
    ，均係以前開違規地點之路口左側，於肇事當時設有路邊停車格，其上所停之車
    輛極易遮蔽駕駛人之視線，此實為肇事之原因，而不應歸責於抗告人云云，然原
    裁定已就此項公共設施之設置是否不當，與抗告人之上述違規行為及被害人侯明
    坤之違規行為，容或均係併合而導致本件車禍之發生，故抗告人業已觸犯之交通
    違規行為，仍不能因此相抵而獲得解免等情具體說明其理由。從而，本院認抗告
    人上述所辯內容，經核實非可採，為無理由。(二)次查，行政處分以所受法律羈束
    之程度為區分標準，可分為羈束處分及裁量處分。法規規定之特定構成要件事實
    存在，行政機關即應為特定法律效果之行為，稱為羈束處分。反之，特定構成要
    件事實雖然確定存在，但行政機關有權選擇作為或不作為，或選擇作成不同法律
    效果之行政處分，此種行政處分稱為裁量處分（參照吳庚著「行政法之理論與實
    務」增訂八版，頁三五五、一一八）。至道路交通管理處罰條例第四十五條第一
    項第九款、第六十三條第一項第一款及修正後之同條例第六十一條第三項等記點
    （行政）處分之規定係屬「羈束處分」，是故當此等法規規定之特定構成要件事
    實存在，即抗告人有「支線道車不讓幹線道車先行」及「駕駛汽車違反道路交通
    安全規則，因而肇事致人受傷」之事實存在，依前引規定即應分別為記違規點數
    一點及記違規點數三點之處分，故原裁定撤銷原處分改諭知併予記點處分，並無
    違誤。(三)綜上所述，本件抗告均無理由，應予駁回。
四、據上論結，應依道路交通案件處理辦法第二十六條，刑事訴訟法第四百十二條，
    裁定如主文。
中    華    民    國      九十三      年      九      月      十五      日
                                  臺灣高等法院臺南分院刑事第三庭
                                      審判長法官  陳    義    仲
                                            法官  楊    子    莊
                                            法官  宋    明    蒼
右正本證明與原本無異。
不得再抗告。
                                      法院書記官  尤    乃    玉
中    華    民    國      九十三      年      九      月      十五      日
